臺灣板橋地方法院刑事判決　　　　　　100年度交易字第742號
公　訴　人　臺灣板橋地方法院檢察署檢察官
被　　　告　王錦順
上列被告因過失傷害案件，經檢察官提起公訴（100 年度調偵字
第1402號、100 年度偵字第14245 號、第15110 號），本院以裁
定進行簡式審判程序，判決如下：
    主  文
王錦順因過失傷害人致重傷，處有期徒刑肆月，如易科罰金，以
新臺幣壹仟元折算壹日。
    事  實
一、王錦順於民國99年11月22日晚間5 時59分許，騎乘車牌號碼
    MEX-576 號普通重型機車，沿臺北縣新莊市（已改制為新北
    市新莊區○○○路往桃園方向行駛，行至設有燈號管制之中
    正路、新莊路之交岔路口欲左轉新莊路，王錦順本應注意車
    輛行駛至交岔路口，其轉彎，應依標誌或標線之規定行駛；
    無標誌或標線者，倘內側車道設有禁行機車標誌或標線者，
    應依兩段方式進行左轉，不得由內側或其他車道左轉；且轉
    彎車應讓直行車先行，而依當時客觀環境，天候雖下雨，且
    為夜間，然該路段有照明，路面濕潤無缺陷，道路無障礙物
    ，且視距良好，依其智識、能力亦無不能注意之情事，竟疏
    於注意，於中正路直行方向號誌為綠燈之際，貿然左轉駛入
    路口；適有陳周宏騎乘車牌號碼028-GFM 號普通重型機車，
    後座搭載高儷珊，沿中正路往臺北方向行駛，駛至上開交岔
    路口，為求快速通過該交岔路口，亦未注意車前狀況，即直
    行往斜前方駛至路口，王錦順所騎乘前開重型機車之車頭右
    側處因而與陳周宏所騎乘上開機車車頭發生碰撞，王錦順、
    陳周宏、高儷珊均人車倒地，致高儷珊受有創傷性顱內出血
    併顱骨骨折、嗅覺神經永久受損之重傷害。王錦順於肇事後
    ，在其犯罪未經有偵查犯罪職權之公務員發覺前，即主動向
    據報前往醫院處理之警員自首坦承肇事而接受裁判。（高儷
    珊於偵查中業已撤回對陳周宏之傷害告訴，檢察官就陳周宏
    涉犯過失傷害罪部分，業為不起訴處分確定）。
二、案經告訴人高儷珊訴由臺灣板橋地方法院檢察署檢察官偵查
    起訴。
    理  由
一、上揭事實，業據被告王錦順於本院審理時坦承其確有過失，
    ，復有道路交通事故現場圖、道路交通事故調查報告表(一)(二)
    各1 份、道路交通事故談話紀錄表3 紙、事故現場及車損照
    片12張（見臺灣板橋地方法院檢察署100 年度他字第254 號
    卷第11至18頁）在卷可稽；而告訴人高儷珊確因本件車禍事
    故，受有創傷性顱內出血併顱骨骨折、嗅覺神經受損之傷害
    ，經醫院診治後，仍有嗅覺全失之固定症狀，此有臺北市立
    聯合醫院和平院區99年12月14日、行政院國軍退除役官兵輔
    導委員會臺北榮民總醫院100 年8 月15日門字第37762 號診
    斷證明書各1 紙在卷可憑（見同上他字卷第30頁、本院卷第
    30 頁 ）。另告訴人及陳周宏於該時均未能注意被告之行車
    方向，不清楚二車之相關位置，此有告訴人及陳周宏之談話
    紀錄表附卷可考（見同上他字卷第15至16頁），另雖被告於
    肇事當日之談話紀錄稱其行經該路口曾在中正路上TOYOTA車
    廠出入口處待轉（見同上他字卷第14頁），而查，上開路口
    雙向共計有四線道，屬大交叉路口，且該處交岔路口四面均
    設有交通號誌，此有道路交通事故現場圖（見同上偵查卷第
    11頁）及告訴人提出之現場路口照片13張可憑（見同署100
    年度調偵字第1402號卷第15至20頁），是倘被告上開談話內
    容屬實，其車輛於啟動時應係直行新莊路，且號誌與陳周宏
    行駛方向號誌迥異。然事故現場圖所繪製之被告行進方向呈
    拋物線，且被告於偵查中及本院審理時乃一再陳稱：我已經
    過中正路邊要轉入新莊路了，我不知道有無闖紅燈，我是跟
    著前方車輛前進的等語（見同上他字卷第34頁）；我是在中
    正路左轉新莊路，我要左轉時燈號為綠燈，我跟著大家一起
    走；事故現場圖畫的是正確的等語（見本院卷第60頁反面）
    。從而，應認被告於中正路之外側車道慢速行駛，待至中正
    路上TOYOTA車廠外時，伺左方同向、對向均無來車之際左轉
    彎欲至新莊路，而於對向路口處，與陳周宏騎乘之機車擦撞
    之情較符合真實，被告於審理中自白其係於左轉彎時與陳周
    宏騎乘之機車碰撞等語，核與事實相符。起訴書所載被告係
    於紅燈號誌時未停止行駛，且未注意車前狀況等情，容有誤
    會，併此敘明。
二、按機器腳踏車行駛至交岔路口，其轉彎，應依標誌或標線之
    規定行駛；無標誌或標線者，內側車道設有禁行機車標誌或
    標線者，應依兩段方式進行左轉，不得由內側或其他車道左
    轉；汽車行駛至交岔路口，其行進、轉彎，應轉彎車應讓直
    行車先行；汽車係指在道路上不依軌道或電力架線而以原動
    機行駛之車輛，並包括機器腳踏車，道路交通安全規則第99
    條第2 項第1 款、第102 條第1 項第7 款、第2 條第1 項第
    1 款分別定有明文。經查，被告騎乘普通重型機車行經之上
    開路段，為二線道，而屬禁行機車車道，被告左轉彎上開交
    岔路口，依前揭規定本負有注意之義務，而依當時客觀環境
    ，天候雖下雨，且為夜間，然該路段有照明，路面濕潤無缺
    陷，道路無障礙物，且視距良好，依其智識、能力亦無不能
    注意之情事，竟疏於注意，未能遵守上開規定於該路口進行
    兩段方式左轉，即貿然駛入路口，其駕駛行為應有過失；又
    被告因前述過失行為，致其所騎乘之普通重型機車車頭右側
    與陳周宏所騎乘之普通重型機車車頭處發生碰撞，致陳周宏
    所搭載之告訴人受有前述之傷害，被告之過失行為與被害人
    之傷害結果間，自有相當因果關係。另告訴人所受之傷害為
    嗅覺全失，且症狀固定，此有上揭診斷證明書可查（見本院
    卷第30頁），自屬刑法第10條第4 項第3 款之毀敗嗅能之重
    傷害。至本件原同案被告陳周宏於事故發生當時，亦有疏未
    注意車前狀況，貿然直行之過失行為，且其過失行為與
    本件告訴人之重傷害結果間，亦有相當因果關係，惟此僅為
    本院量定被告刑度時所應予斟酌之情狀，尚無解於本件被告
    過失責任之成立及因果關係之認定，併予敘明。綜上所述，
    本件事證明確，被告犯行堪以認定，應依法論科。至被告於
    言詞辯論終結後，另請求將告訴人高儷珊送至國立臺灣大學
    醫學院附設醫院再為鑑定，是否有嗅覺神經受損無恢復可能
    性云云，惟告訴人所受上開損害業據提出前揭診斷證明書記
    載有「嗅覺全失症狀固定」等語為證，本院認告訴人受有重
    傷之情事證已臻明確，核無調查之必要，附此敘明。
三、核被告所為，係犯刑法第284 條第1 項後段之過失致重傷害
    罪。檢察官起訴時雖認被告係犯同條第1 項前段之過失傷害
    罪，然其起訴之基本事實同一，並經檢察官於本院審理時變
    更起訴法條為同法項後段之過失致重傷罪（見本院卷第39頁
    、第59頁反面），本院自得據此而為審理。被告於肇事後，
    於其犯罪未經有偵查犯罪職權之公務員發覺前，即主動向據
    報前往醫院處理之警員自首坦承肇事而接受裁判，此有新北
    市政府警察局新莊分局道路交通事故肇事人自首情形紀錄表
    1 紙附卷可按（見同上他字卷第21頁），依刑法第62條前段
    規定，減輕其刑。爰審酌被告並無犯罪前科，有臺灣高等法
    院被告前案紀錄表乙件在卷可佐，素行良好，其駕駛普通重
    型機車未慮及其他用路人，貿然左轉通過路口，而生交通事
    故，行為可訾，兼衡告訴人受有身體之重傷害，損害非淺，
    又被告現年齡為63歲，現無謀生能力，為其子所扶養，另告
    訴人請求新臺幣510 萬7,401 元之賠償金額，被告無法負擔
    ，致迄今雙方未達成和解等一切情狀，量處如主文所示之刑
    ，並諭知易科罰金之折算標準，以資懲儆。
四、不另為公訴不受理部分：
  (一)至公訴意旨略以：被告王錦順於99年11月22日晚間5 時59分
    許，因所為上開起訴之犯罪事實，致告訴人陳周宏因而受有
    腦震盪、身上多處擦傷等傷害。因認被告就此部分亦涉犯刑
    法第284 條第1 項前段之過失傷害罪嫌等語。
  (二)而按告訴乃論之罪，告訴人於第一審辯論終結前得撤回其告
    訴；又告訴乃論之罪，其告訴經撤回者，應諭知不受理之判
    決，並得不經言詞辯論為之，刑事訴訟法第238 條第1 項、
    第303 條第3 款、第307 條分別定有明文。
  (三)查本件被告被訴對告訴人陳周宏過失傷害案件，起訴意旨認
    被告係犯刑法第284 條第1 項前段之罪，依同法第287 條前
    段規定，須告訴乃論。茲因告訴人陳周宏與被告達成和解，
    並於100 年8 月30日遞狀撤回對被告之告訴，有告訴人同月
    26日之聲請撤回刑事告訴狀1 紙附卷可稽（見本院卷第36頁
    ），揆諸上開說明，本應為諭知不受理之判決，惟檢察官起
    訴認被告所犯對告訴人陳周宏、高儷珊之過失傷害罪乃屬裁
    判上一罪關係，故此部分即不另為無罪之諭知。
據上論斷，應依刑事訴訟法第273 條之1 第1 項、第299 條第1
項前段，刑法第284 條第1 項後段、第62條前段、第41條第1項
前段，刑法施行法第1 條之1 第1 項、第2 項前段，判決如主文
。
本案經檢察官周芳怡到庭執行職務
中    華    民    國   100    年    11    月    4     日
                  刑事第十二庭  法  官  曹惠玲
上列正本證明與原本無異。
如不服本判決，應於判決送達後10日內敘明上訴理由，向本院提
出上訴狀 (應附繕本) ，上訴於臺灣高等法院。其未敘述上訴理
由者，應於上訴期間屆滿後20日內向本院補提理由書「切勿逕送
上級法院」。
                                書記官  蕭佩宜
中    華    民    國   100    年    11    月    4     日
附錄本案論罪科刑法條全文：
中華民國刑法第284條
（過失傷害罪）
因過失傷害人者，處6 月以下有期徒刑、拘役或5 百元以下罰金
，致重傷者，處1 年以下有期徒刑、拘役或5 百元以下罰金。
從事業務之人，因業務上之過失傷害人者，處1 年以下有期徒刑
、拘役或1 千元以下罰金，致重傷者，處3 年以下有期徒刑、拘
役或2 千元以下罰金。